ACORDAO-COMPLETO-2553100

ACÓRDÃO DE RELAÇÃO

ACÓRDÃO DE RELAÇÃO 2262/2022 ATA 39/2022 - PLENÁRIO

Acórdão 2262/2022-TCU-Plenário
	VISTOS e relacionados estes autos de Relatório de Auditoria, Fiscalização 96/2017 (Fiscobras 2017) , realizada na contratação integrada de serviços de elaboração e desenvolvimento dos projetos básico e executivo de engenharia e execução das obras de construção da infraestrutura do Campus da Unidade Acadêmica do Cabo de Santo Agostinho (UACSA) da Universidade Federal Rural de Pernambuco (UFRPE) , objeto do Contrato 19/2014, firmado com a construtora Pottencial Ltda.;  
	Considerando que, por meio do Acórdão 2467/2017-TCU-Plenário, relator Ministro José Mucio, o Tribunal determinou à UFRPE que procedesse a retenções parciais nos pagamentos devidos à contratada de modo a suprir a garantia de execução contratual a título de caução em dinheiro;
	Considerando que a Secretaria de Fiscalização de Infraestrutura Hídrica, de Comunicações e de Mineração (SeinfraCOM) , ao realizar o monitoramento do Acórdão 2467/2017-TCU-Plenário, mediante pareceres uniformes exarados às peças 88-90, constatou que:
	i)  com o abandono das obras por parte da empresa contratada, a administração não exerceu integralmente o seu direito de recolher a garantia contratual a que faria jus, consoante item 11.2.3 do Contrato19/2014 (peça 20, p. 6) , ocasionando um débito para a administração pública no valor histórico de R$ 9.524.522,79 (decorrente do valor da garantia contratual, diminuído do valor total das retenções realizadas) , com data base sugerida em 2/1/2019 (data do abandono das obras por parte da construtora) ; 
	ii) há um indício de débito ao erário no valor original de R$ 200.000,00 pago a maior para a Construtora Pottencial Ltda, relacionado à medição 36, e outro, no mesmo montante relacionado ao roubo de instalações frigogênicas de cobre (peça 67, p. 2) , resultado da retirada da vigilância por parte da construtora nas obras; e
	iii) há indícios de que descompassos entre os pagamentos e o andamento da obra geraram um dano ao erário no valor de R$ 2.411.244,70, referente a serviços pagos além do montante executado;
	ACORDAM os Ministros do Tribunal de Contas da União, reunidos em Sessão do Plenário, com fundamento no art. 143, inciso V, alínea "g", do Regimento Interno/TCU, em:
	a) converter, nos termos do art. 47 da Lei 8.443/1992 c/c o art. 252 do Regimento Interno do TCU, o presente processo em tomada de contas especial, para devida apuração dos fatos, identificação dos responsáveis e quantificação do dano, quanto aos indícios de danos ao erário decorrentes: i) do não recolhimento integral da garantia contratual a que Universidade Federal Rural de Pernambuco faria jus, consoante item 11.2.3 do Contrato19/2014; ii) do valor pago a maior para a Construtora Pottencial Ltda., relacionado à 36º medição, iii) do montante relacionado ao roubo das instalações frigogênicas de cobre de um dos prédios das obras do (peça 67, p. 2) , resultado da retirada da vigilância por parte da construtora nas obras do Campus da Unidade Acadêmica do Cabo de Santo Agostinho (UACSA) ; e iv) do descompasso entre os pagamentos à construtora e a execução das obras, incorrendo em serviços pagos além do montante executado;
	b) fazer constar na ata desta Sessão, nos termos do   art. 8º da Resolução-TCU 315/2020, comunicação deste Relator ao Colegiado no sentido de autorizar a apuração da responsabilidade, fundamentada no art. 250, inciso IV, do RITCU c/c o art. 43, inciso II, da Lei 8.443/1992, pelo não cumprimento integral do item 9.1.2 do Acórdão 2467/2017-TCU-Plenário, relator Ministro José Mucio, no âmbito da TCE convertida, considerando a relação de dependência com os assuntos tratados e princípio da racionalidade administrativa;
	c) dar ciência ao Ministério da Educação e à Universidade Federal Rural de Pernambuco, com fundamento no inciso II do art. 9º da Resolução TCU 315/2020, que a não priorização na alocação de dotações orçamentárias no Projeto e na Lei Orçamentária Anual (LOA) , em detrimento de novas ações ou subtítulos, a fim viabilizar a conclusão de, no mínimo, a primeira etapa das obras da construção da Unidade Acadêmica do Cabo de Santo Agostinho configura infração ao art. 45 da Lei de Responsabilidade Fiscal e ao art. 20 da Lei 14.436/2022 (LDO relativa a 2023) - inciso I, alínea "b", e parágrafo primeiro -, bem como contraria as orientações contidas no item 9.2.2 do Acórdão 1793/2019-TCU-Plenário e em demais julgados desta Corte, a exemplo dos Acórdão 2704/2019-TCU-Plenário; 1.079/2019-TCU-Plenário; 83/2020-TCUPlenário; e 502/2017-TCU-Plenário; 
	d) comunicar ao Ministério da Educação a adoção da medida proposta no item "a", nos termos do art. 198, parágrafo único, do Regimento Interno do Tribunal;
	e) apensar os presentes autos ao processo de tomada de contas especial que vier a ser autuado, na forma prevista no art. 41 da Resolução - TCU 259/2014;
	f) informar à Universidade Federal Rural de Pernambuco a prolação do presente Acórdão, encaminhando-lhe cópia da instrução à peça 88.
1. Processo TC-Processo 008.036/2017-9 (RELATÓRIO DE AUDITORIA) 
	1.1. Responsáveis: Maria Jose de Sena (XXX.874.104-XX) ; Universidade Federal Rural de Pernambuco (24.416.174/0001-06) .
	1.2. Interessados: Congresso Nacional (vinculador) ; Construtora Pottencial Ltda (em Recuperação Judicial) (06.945.546/0001-00) ; Universidade Federal Rural de Pernambuco (24.416.174/0001-06) .
	1.3. Órgão/Entidade: Universidade Federal Rural de Pernambuco.
	1.4. Relator: Ministro Antonio Anastasia.
	1.5. Representante do Ministério Público: não atuou.
	1.6. Unidade Técnica: Secretaria de Infraestrutura Hídrica, de Comunicações e de Mineração (SeinfraCOM) .
	1.7. Representação legal: não há.
	1.8. Determinações/Recomendações/Orientações: não há.

Maria Jose de Sena (XXX.874.104-XX); Universidade Federal Rural de Pernambuco (24.416.174/0001-06).

ANTONIO ANASTASIA

não há.

Não atuou.

RELATÓRIO DE AUDITORIA (RA)

Secretaria de Infraestrutura Hídrica, de Comunicações e de Mineração (SeinfraCOM).